臺灣高雄地法院刑事判決　　　　　　　　　　　　　九十二年度訴字第二六八八號
　　公　訴　人　臺灣高雄地方法院檢察署檢察官
　　被　　　告　甲○○
　　指定辯護人　本院公設辯護人　丁○○
右列被告因殺人案件，經檢察官提起公訴（九十二年度偵字第一九○七九號），本院
判決如左：
    主    文
甲○○殺人，未遂，累犯，處有期徒刑伍年陸月。未扣案之刀子壹把沒收之。
    事    實
一、甲○○前於民國八十九年間因傷害案件，經法院判處有期徒刑六月確定，於八十
    九年九月二十五日易科罰金執行完畢。緣甲○○與丙○○為舊識，甲○○因細故
    而對丙○○心生不滿，竟於九十二年八月四日晚間七時三十分許，基於殺害他人
    生命之故意，持客觀上足供兇器使用之疑似切生魚片刀子一把，前往高雄縣梓官
    鄉○○路一九五號紅鑽石檳榔攤，見丙○○於該處，未出一言旋即持上開刀子往
    丙○○之左側頸部砍下（長度十三公分ｘ寬度三公分ｘ深度二公分），丙○○見
    狀，速徒手抵擋，兩人遂發生拉扯，於拉扯間又遭被告手上之刀子揮砍到左顳部
    （長度四公分ｘ寬度二公分ｘ深度一公分）、左耳（長度四公分ｘ寬度一公分ｘ
    深度○點五公分）、左臉頰（長度五公分ｘ寬度一公分ｘ深度一公分）、右肩（
    長度四公分ｘ寬度一公分ｘ深度一公分）等處，該檳榔攤老闆見狀，遂將其二人
    拉開，嗣丙○○經乙○○騎機車載送至友人家後送醫救治而幸免於難。
二、案經高雄縣政府警察局岡山分局報請臺灣高雄地方法院檢察署檢察官偵查起訴。
    理    由
一、右揭犯罪事實，訊據被告丙○○固坦承其有於前揭時地拿刀子砍傷丙○○，並與
    丙○○拉扯等情，惟否認有何殺人之犯意，辯稱：其並無殺人之故意，當時因有
    喝酒，其是要拿刀子嚇丙○○，在互搶刀子時不小心割到丙○○云云。經查：
  (一)右揭犯罪事實，業據證人即被害人丙○○證稱：其與被告並無仇隙，但於本案發
    生前二、三天被告在紅鑽石檳榔攤前飲酒，伊去買檳榔坐在那裏看電視，被告說
    要是看他不爽，吵架也沒有關係，伊並未回應，但回去後有跟證人乙○○說有關
    伊與被告發生口角之事，證人曾惠英要伊提防一下，案發當晚下雨、天色昏暗，
    伊與證人乙○○在該檳榔攤內，伊正打電話給友人，證人乙○○與伊均站在電話
    旁邊，該檳榔攤門是玻璃門且透明可以看到外面，證人乙○○跟伊說被告走過來
    ，手上有拿東西，伊因怕危險，所以叫證人乙○○先進去，伊有看到被告手拿一
    個黑黑的東西，不知是刀子，證人乙○○走到檳榔攤較裏面後，被告開門進來跨
    一步後，並沒有說話，看到伊在那裏，就拿刀子由上往下砍過來，第一刀砍到伊
    左頸部下方接近肩膀的地方即卷附照片中反Ｌ型的傷口，伊當時距離被告不到一
    公尺的距離不能閃躲，其雖有稍微閃但沒有蹲下，被告是以右手正握刀子，被告
    第一刀砍下來後，刀子尚還在伊左側子脖子附近，伊就以雙手去捉被告的右手，
    後來伊二人互搶刀子就沒有再注意被告有無再砍伊，當時是檳榔攤老闆出來將伊
    與被告拉開，伊不知道檳榔攤老闆之姓名，伊二人被拉開後，伊不知道刀子是否
    仍由被告拿在手上，或是被其他人搶走了，伊自始至終均未搶到刀子，嗣證人乙○○先以機車載伊至約距該檳榔攤一公里遠的外燴老闆家，由老闆打一一九叫救
    護車；而被告除了砍第一刀後，其餘的傷勢是伊二人在互拉中受傷的，且伊沒有
    聞到被告身上有酒味等語明確稽詳；核與證人乙○○於偵查中證稱：被告走過來
    沒有飲酒後走路不穩的狀態，被告的腳本來就有點跛，當天走路並沒有任何異議
    ，伊也沒聞到被告有酒味等語；及證人乙○○於偵查、本院審理時證稱：案發當
    晚，在檳榔攤裏面，伊看到被告拿東西走過來，伊沒有看清楚是什麼東西，但長
    度約有西瓜刀那麼長約四十公分，被告當時是正握朝下走過來，伊就跟證人丙○○說「文仔拿東西走過來」，說完時，證人丙○○也有看到，證人丙○○就叫伊
    進去檳榔攤裏面，又證人丙○○與被告並沒有什麼怨恨，至那段期間，被告常常
    都會找證人丙○○吵架，不清楚是為何事吵架，伊去檳榔後面，當時檳榔攤內尚
    有其他人坐著看電視、聊天，伊進去裏面後，就沒有看到被告如何拿刀子殺證人
    丙○○之過程，也沒有聽到他們吵架的聲音，是檳榔攤裏面的其他人叫伊把證人
    丙○○送醫，伊看到證人丙○○已全身是血站著，被告也在現場但沒有說什麼話
    ，也沒有動作，被告與丙○○相距二公尺，伊沒有注意到被告手上是否拿東西，
    之所以先載被告去朋友家（約二十分鐘車程），是因為伊與丙○○住梓官鄉，離
    岡山還有一段距離，且當時是下雨，想請朋友開車載證人丙○○去醫院，但朋友
    沒有開車，所以最後才叫救護車送丙○○去醫院等語相符；並有驗傷診斷書、劉
    光雄醫院九十三年二月二十七日岡劉醫字第九三○二○二號函暨檢送丙○○之傷
    勢照片、病歷及護理記錄等資料院、刑案電話查詢登記表可稽。
  (二)查殺人未遂罪與傷害罪之區別，應以有無殺意，即其下手加害時有無死亡之預見
    為斷，其受傷之多寡，是否致命部位，雖可藉為認定有無殺意之心證，且為重要
    之參考資料，惟非判斷二罪間之絕對標準，仍須斟酌當時客觀環境及其他具體情
    形加以判斷；又刑法上殺人罪與傷害人致死罪之區別，本視加害人有無殺意為斷
    ，被害人所受之傷害程度，固不能據為認為有無殺意之唯一標準，加害人之下手
    情形如何，於審究犯意方面，仍不失為重要參考資料，另犯罪之故意，祇須對於
    犯罪事實有所認識而仍實施為已足（最高法院十九年上字第七一八號、二十年非
    字第一○四號、三十年上字第二六七一號、四十七年台上字第一三六四號分別著
    有判例可資參照）。查本案證人丙○○當時所受之傷勢雖無致命之危險，亦未傷
    及頸動脈，有劉光雄醫院九十三年三月二十三日岡劉醫字第九三○三○五號函附
    卷可稽，被告雖自承扣案之水果一把即是伊當日拿來砍傷證人丙○○之水果刀云
    云，惟證人丙○○、乙○○均證稱被告拿來砍證人丙○○之刀子並非扣案之水果
    刀等語明確，且經本院將扣案之水果刀一把，及經證人丙○○同意由法醫師當庭
    對其抽血所取得之血液樣本，一併送內政部警政署刑事警察局鑑驗結果：認扣案
    水果刀以Ｏ－Ｔｏｌｉｄｉｎｅ血跡反應檢測法檢測結果，呈陰性反應，因扣案
    水果刀未檢出足資比對之結果，無法與被害人丙○○比對，有該局九十三年五月
    十日刑醫字第○九三○○七五八二八號鑑驗書在卷可稽。足認扣案之水果刀一把
    並非本案被告用以砍殺證人丙○○之兇器。再參以前揭證人丙○○、乙○○之證
    述，被告與證人丙○○於本案發生前，被告常因細故找丙○○吵架，且被告於案
    發當時一開門進入檳榔攤內，口中並未說任何一句話，看見證人丙○○在該處，
    旋即右手正握刀子即由上而下往證人丙○○頸部砍過來，致證人丙○○來不及閃
    躲，待被告第一刀砍在證人丙○○左頸部造成長度達十五公分ｘ寬度三公分ｘ深
    度二公分之呈反Ｌ型傷口，有照片及前揭劉光雄醫院九十三年二月二十七日函附
    卷可稽，則扣案之兇刀之刀刃長度應長於十五公分，又人體頸部乃是連接頭部與
    上半身，其內有血管、動脈、神經等重要組織，如有損傷可能有致命之危險，人
    之頸部應為要害部位，且依被告之智識能力應能預見；況證人丙○○之傷口位在
    左頸部，有長度十五公分ｘ寬度三公分ｘ深度二公分之呈反Ｌ型傷口，而被告砍
    下第一刀後，證人丙○○即以手與被告互搶刀子，被告並未就此丟掉刀子，仍與
    證人丙○○互搶，致丙○○又再遭刀子揮砍傷，嗣經檳榔攤內老闆將其拉開，被
    告才未再與丙○○拉扯等情，業據證人丙○○、乙○○證述明確。
  (三)綜合上述客觀情事具體判斷，被告於下手第一刀砍證人丙○○頸部時，即有可能
    致被害人死亡之預見，足認被告有殺人之故意。另被告雖經他人將其與證人丙○○拉開後，即站在現場，沒有說話，也沒有做任何動作，然依證人丙○○、乙○○當時在檳榔攤內尚有其他人在，且有二個人站在被告身旁等情，雖被告於被人
    拉開後未再砍殺被告，亦尚難以此認定被告無殺人之故意。又證人丙○○雖證述
    伊認為被告沒有要殺他之意思，然依前揭所述，有無殺人之故意需依當時客觀情
    事綜合判斷，況且證人所述為其個人之臆測及感覺，尚難為有利於被告之認定。
三、被告故意拿刀殺害被害人丙○○，然被害人並未因而死亡，核被告所為，係犯刑
    法第二百七十一條第二項殺人未遂罪。查被告前於八十九年間因傷害案件，經法
    院判處有期徒刑六月確定，於八十九年九月二十五日易科罰金執行完畢，其受有
    期徒刑之執行完畢，五年以內再犯有期徒刑之罪，為累犯，依法加重其刑。又被
    告既已著手於犯手行為之實施，而未致被害人死亡之結果，為未遂犯，應依刑法
    第二十六條前段規定減輕其刑。刑之加減，先加後減。爰審酌被告因細故口角，
    未思以理性合法方式解決問題，竟萌生殺人之犯意，持刀就往被害人頸部砍去，
    導致被害人受傷住院，及被害人之傷勢等一切情狀，量處如主文所示之刑。又本
    案被告用以砍殺被害人之刀子一把雖未扣案，然並無證據證明該把刀子業已滅失
    ，爰依刑法第三十八條第一項第二款宣告沒收之。另扣案之水果刀一把，已如前
    所述，雖為被告所有，然非供被告犯罪所用之物，爰不併予宣告沒收之，附此敘
    明。
據上論斷，應依刑事訴訟法第二百九十九條第一項前段，刑法第二百七十一條第二項
、第一項、第四十七條、第二十六條前段、第三十八條第一項第二款，判決如主文。
本案經檢察官陳正達到庭執行職務。
中      華      民      國    九十三    年      九      月    二十九    日
    臺灣高雄地方法院刑事第七庭
                                            審判長法  官  曾逸誠
                                                  法  官  廖純卿
                                                  法  官  陳月雯
右正本證明與原本無異。
如不服本判決，應於判決送達後十日內，向本院提出上訴狀。
                                                  書記官  林佳蓉
中      華      民      國    九十三    年      九      月    三十      日
附錄本案論罪科刑法條全文：
刑法第二百七十一條第二項：
殺人者，處死刑、無期徒刑或十年以上有期徒刑。
前項之未遂犯罰之。
預備犯第一項之罪者，處二年以下有期徒刑。
